【裁判字號】    97,簡,604
【裁判日期】    971020
【裁判案由】    綜合所得稅
【裁判全文】
臺北高等行政法院判決
                                     97年度簡字第00604號
原      告  甲○○
被      告  財政部臺灣省北區國稅局
代  表  人  陳文宗（局長）
訴訟代理人  乙○○
上列當事人間因綜合所得稅事件，原告不服財政部中華民國97
年2月13日台財訴字第09700010910號訴願決定，提起行政訴訟。
本院判決如下：
    主  文
原告之訴駁回。
訴訟費用由原告負擔。
    事  實
一、事實概要：
    緣原告民國（下同）93年度綜合所得稅結算申報，原列報其
    向新竹市政府所承租之基地（即新竹市○○段○○段
    0000-0000、0000-0000、0000-0000），暨其上建物出租之
    租賃所得為新臺幣（下同）0元，經被告機關核定412,661元
    ，歸課綜合所得總額以459,563元，應退稅額2,163元。原告
    不服，提起訴願亦遭決定駁回，遂向本院提起本件行政訴訟
    。
二、兩造聲明：
  (一)原告聲明求為判決：
    1.原決定書廢棄。
    2.新竹市政府地租收入之299,274元併入房屋所有權人之租
      賃收入總額及年度綜合所得不合法，敬請  鈞院按事實先
      減除市府地租之299,274元後為原告之實際租賃收入總額
      ，然後計算科稅。
    3.訴訟費用由被告負擔。
  (二)被告聲明求為判決：
    1.請求判決駁回原告之訴。
    2.訴訟費用由原告負擔。
三、兩造之爭點：被告依所得稅法第14條第1項第5類第1款及同
    法施行細則第15條第1項規定，對原告93年度綜合所得稅結
    算申報核定租賃所得412,661元，歸課綜合所得額459,563
    元，應退稅額2,163元，是否適法?
  (一)原告主張之理由：
    1.按「財產租賃所得及權利金所得之計算，以全年租賃收入
      或權利金收入，減除必要損耗及費用後之餘額為所得額。
      」。
    2.又按，所得稅法第14條第1項第5類第1款及同法施行細則
      第15條第1項所明定「本法第14條第l項第5類第1款所稱必
      要損耗及費用，係指固定資產之折舊、遞耗資產之耗竭、
      無形資產之攤折、修理費、保險費及為使租出之財產能供
      出租取得收益所支付之合理必要費用。．…，必要費用之
      減除，納稅義務人能提具體確實證據者，從其申報數;其
      未能提具體確實證據或證據不實者，稽徵機關得依財政部
      核定之減除標準調整之」。
    3.再按，財政部90年1月19日台財稅第0900450722號函所明
      釋，「凡土地與房屋一起出租者，即得減除之必要損耗及
      費用，尚不限土地與房屋應為同一人所有。」。
    4.另，財政部93年財產租賃必要耗損及費用標準「固定資產
      ：必要損耗及費用減除43%」核定;但是因為本案特殊，若
      以二者未確實明確確定實際租收入總額前先擇一處理，並
      不適用本案，其中原因說明如下：
      (1)租賃所得結算申報書內有詳細說明及證明文件，出租房
        屋必須連同土地出租，房屋及土地(房地基)為共同體，
        空中無法興建房屋，共同體出租才能營業，才有利用價
        值，才有租金收入。
      (2)中正路82號房屋之地基土地全部為新竹市政府所有，每
        3年地上房屋所有權人即原告甲○○才有權重訂地租契
        約1次每年2期地租，實際承租使用房屋及市府土地者為
        蘭溪美容公司，並訂契約為期5年(也只能與房屋所有權
        人甲○○簽訂總租賃契約)，若市府地租收入繳款書直
        接能抬頭蘭溪美容公司，則可為該公司會計入帳憑證則
        萬事OK，不會有訴訟請求。但是市府又規定該地承租人
        必須由房屋所有權人名義才能簽約承租。又市府地租收
        入繳款書抬頭必須為房屋所有權人甲○○為政府會計入
        帳憑證，為完成政府會計制度與民間會計記帳憑證之合
        法會計制度過程才有此事實不得以之訴訟請求。本年度
        （93）房地租金收入，是因蘭溪美容公司使用該房屋及
        土地，其給付之使用費全部地租及房租共計為723,968
        元，內含原告代轉繳新竹市政府地基地租上下期租金之
        3分之2計299,274元(附市有房地土地租金收入繳款書影
        本上下期各3份（計算式:(20,693十217,969十3,675 十
        17,625十185,650十3,300)x2/3），原告共收到蘭溪美
        容公司房屋租金及代轉繳新竹市政府地租全部總額為
        723,968元，應先減除原告甲○○部份代轉繳市府上下
        期地租299,274元(實市府所得額。市府及市議會早年訂
        有專案處理，與一般租賃絕對不同，此市府土地租金收
        入所得299,274元怎可併入房屋所有權人甲○○之年度
        所得?並要求原告出錢為市府繳交年度所得稅，此乃不
        合情、理、法之舉。)剩下才為原告租賃收入總額
        424,694 元，然扣除43%（182,618元）房屋方面損耗及
        必要費用，剩餘242,076元為原告本案房屋租賃實際所
        得總額。
      (3)絕不可持原告代轉繳新竹市政府地租收入之299,274元(
        此事實屬新竹市府收入所得額)併入房屋所有權人即原
        告甲○○之租賃收入總額及年度綜合所得，並要原告出
        錢為新竹市政府繳交年度所得稅實不合情理法。敬請鈞
        院體查實情，依事實、實情、實理相互過程核對原告該
        房屋部份租賃實收所得額計算課稅，實為德便。
      (4)檢附財政部訴願決定書影本、新竹市府土地承租契約書
        影本及市有地租收入繳款書影本3份。
    5.一般房屋出租，房客即承租人租金支出移給房東即出租人
      之收入，給與科所得稅，那市政府土地地租收入也是使用
      者支出，從本人房地租收入減除所為之收益移給與市政府
      課稅，決不可併入人民所得稅課稅。
    6.被告97年4月16日北區國稅法二字第0970011101號答辯之
      內容、金額、理由，並非是對本件行政訴訟之聲明、事實
      理由來答辯，也無重複減除費用。若全年全部收入，蘭溪
      美容公司使用土地房屋支付723,968元之43%即311,306元
      為損耗及費用，那減除實際支付市府全年地租299,274元
      ，剩下之12,032元為實際房屋之必要損耗，只有1.66%與
      所得稅規定房屋租賃收入之43%為必要損耗修繕等費用之
      德政減免相差太多，不合法、不合實情。
  (二)被告主張之理由：
    1.按「財產租賃所得及權利金所得之計算，以全年租賃收入
      或權利金收入，減除必要損耗及費用後之餘額為所得額。
      」「本法第14條第1項第5類第1款所稱必要損耗及費用，
      係指固定資產之折舊、遞耗資產之耗竭、無形資產之攤折
      、修理費、保險費及為使租出之財產能供出租取得收益所
      支付之合理必要費用。……必要損耗及費用之減除，納稅
      義務人能提具確實證據者，從其申報數；其未能提具確實
      證據或證據不實者，稽徵機關得依財政部核定之減除標準
      調整之。」為行為時所得稅法第14條第1項第5類第1款及
      同法施行細則第15條第1項所明定，次按「凡土地與房屋
      一起出租者，即得減除43﹪之必要損耗及費用，尚不限土
      地與房屋應為同一人所有。」為財政部90年1月19日台財
      稅第0900450722號函所明釋。又「固定資產:必要損耗及
      費用減除43% 。」為財政部93年度財產租賃必要損耗及費
      用標準所核定。
    2.原告列報所有新竹市○○路82號房屋（持分2/3）租賃收
      入723,968元，減除必要損耗及費用782,099元，列報租賃
      所得0元，經原查核定租賃所得412,661元，通報被告所屬
      竹東稽徵所，歸課綜合所得稅。
    3.原告訴稱系爭房屋坐落土地係向新竹市政府承租，應可扣
      除地租及房屋稅470,786元，並同時依財政部核定標準減
      除43﹪之必要損耗及費用云云，查依前揭規定，必要損耗
      及費用之減除，原告能提具確實證據者，從其申報數；其
      未能提具確實證據或證據不實者，稽徵機關得依財政部核
      定之減除標準調整之。故前二者屬擇一關係，原告僅能選
      擇列舉扣除必要費用或依財政部核定之減除標準，又依原
      告提示之地租收據及房屋稅單等費用，除地租收據所載加
      收之違約金及利息17,957元非屬可扣除之必要費用，餘按
      持有比例核算可扣除之必要費用為301,886元[（
      470,793-7-17,957）×2/3]，小於依財政部核定標準減除
      43%之必要損耗及費用311,306元（723,968×43﹪），是
      原核定依43%扣除必要損耗及費用，核定租賃所得412,661
      元並無不合。
    4.原告復稱每年繳交基地租金，有租金收入繳款書可憑，市
      府土地租金收入怎可併入原告綜合所得，應將原告收取承
      租人蘭溪美容公司土地及房屋租金共723,968元，減除轉
      繳市府地租470,786元，再扣除房屋43﹪必要損耗及費用
      311,306元，租賃所得0元方為合理等語。經查原告向新竹
      市政府訂約承租基地，再將該基地連同地上房屋出租，並
      另向承租人收取土地及房屋租金，自應認定原告有土地與
      租金收入，是被告以原告向新竹市政府繳交之土地租金為
      出租之必要費用，依首揭所得稅法規定與財政部函釋意旨
      ，就原告提示單據之費用與財政部核定43%之標準費用，
      二者選擇較高者認定，核定租賃所得412,661元並無不合
      ，原告訴稱以房屋加土地之租金減除43﹪必要損耗及費用
      ，再另行扣除其所支付土地租金等語，顯係重複減除費用
      ，原告訴稱核不足採，原核定並無不合，請續予維持。
      綜上論述：原核定及所為復查、訴願決定並無違誤，請判
      決如答辯之聲明。
    理  由
一、按行政訴訟法第229條第1項所定適用簡易程序之數額，業經
    司法院以92年9月17日院台廳行一字第23681號令增至新台幣
    20萬元，並定於93年1月1日實施。本件原分案編號為本院97
    年度訴字第661號，依通常訴訟程序審理，惟本件依原告之
    聲明，系爭行政處分標的之金額未逾20萬元，屬行政訴訟法
    第229條第1項適用簡易程序之事件，茲改為適用簡易訴訟程
    序，並不經言詞辯論而為判決，合先敘明。
二、按「財產租賃所得及權利金所得之計算，以全年租賃收入或
    權利金收入，減除必要損耗及費用後之餘額為所得額。」「
    本法第14條第1項第5類第1款所稱必要損耗及費用，係指固
    定資產之折舊、遞耗資產之耗竭、無形資產之攤折、修理費
    、保險費及為使租出之財產能供出租取得收益所支付之合理
    必要費用。．．．必要損耗及費用之減除，納稅義務人能提
    具確實證據者，從其申報數；其未能提具確實證據或證據不
    實者，稽徵機關得依財政部核定之減除標準調整之。」為行
    為時所得稅法第14條第1項第5類第1款及同法施行細則第15
    條第1項所明定。又「凡土地與房屋一起出租者，即得減除
    43﹪之必要損耗及費用，尚不限土地與房屋應為同一人所有
    。」「固定資產: 必要損耗及費用減除43%；」復經財政部
    90年1月19日台財稅第0900450722號函釋及94年1月26日台財
    稅字第09404508250號令核定93年度財產租賃必要損耗及費
    用標準在案。
三、查原告93年度綜合所得稅結算申報，原列報租賃所得0元，
    經被告機關核定為412,661元，歸課綜合所得總額以459,563
    元，應退稅額2,163元。原告不服，提起訴願亦遭決定駁回
    ，遂向本院提起本件行政訴訟之事實，有原告93年度綜合所
    得稅結算申報書及核定通知書、新竹市○○段○○段
    0000-0000、0000-0000、0000-0000土地租金收據、復查申
    請書、系爭處分及訴願書等，各附原處分卷足稽。兩造主張
    之事實、理由及陳述，有如上述整理，雙方主要爭執在：被
    告依所得稅法第14條第1項第5類第1款及同法施行細則第15
    條第1項規定，對原告93年度綜合所得稅結算申報核定租賃
    所得412,661元，歸課綜合所得額459,563元，應退稅額
    2,163元，是否適法?
四、經查：
  (一)原告93年度綜合所得稅結算申報，對於取得租金收入共
    723,968元（下稱系爭租金）之事實並不爭執（見原告起訴
    狀第5頁）。然主張系爭租金包含「代轉繳新竹市政府地基
    地租上下期之三分之二計299,274元」，應先減除，餘額
    424,694元，始係租金實際所得，但應再扣除法定43%損耗及
    必要費用182,618元，總餘額「242,076元」始為真正租金課
    稅所得等語；被告則以原告實際租金所得為系爭租金即
    723,968元，再扣除43%必要損耗及費用標準311,306元，其
    實際課稅租金所得為412,661元，並非242,076元等語置辯。
    可知原告係主張應先扣除其向新竹市政府所承租之基地（即
    新竹市○○段○○段0000-0000、0000-0000、0000-0000 土
    地）繳交之租金299,274元後，始得計算本件系爭租金之課
    稅金額。
  (二)查本件原告係向新竹市政府承租系爭基地後，再將該基地連
    同地上房屋出租予訴外人蘭溪美容公司，並收取土地及房屋
    之租金即系爭租金，為原告所不爭執。足知就系爭基地而言
    ，原告係與新竹市政府成立土地租賃契約，原告依民法第
    421條規定，對新竹市政府自負有繳交地租之義務，為一獨
    立之土地租賃契約；而就系爭土地及其上之房屋而言，原告
    既已經一併租與訴外人蘭溪美容公司使用，訴外人對原告亦
    負有給付全部租金之義務，核屬另一租賃法律關係，與原告
    與新竹市政府間之土地租賃契約各自獨立。原告主張系爭租
    金所得應先扣除其與新竹市政府間土地租賃契約之租金，實
    係將其與新竹市政府間之土地租約與其與訴外人間之租約認
    具牽連關係混為一談，忽略渠等租約之獨立性，容有誤解渠
    等之法律屬性，難以採取。
  (三)次查，原告訴稱系爭租金應扣除每年繳交系爭基地租金
    470,786元，再扣除房屋43﹪必要損耗及費用311,306元，租
    賃所得0元方為合理等語。然查，原告向新竹市政府訂約承
    租系爭基地，再將該基地連同地上房屋出租與訴外人，並另
    向承租人即訴外人收取土地及房屋租金，原告復不爭執，依
    民法第421條規定，自應認定原告有系爭租金之收入。至原
    告向新竹市政府繳交之「土地租金」為，核其性質乃屬其出
    租土地及房屋與訴外人所支出之必要費用，依首揭所得稅法
    規定與財政部函釋意旨，原告僅得選擇，(1)或提示單據之費
    用，(2)或依財政部所核定43%之費用標準，擇其有利者扣除
    。並不能又要選擇單據列舉法，又要選擇財政部所核定43%
    之費用標準，原告僅能擇一申報。其主張除得列舉扣除外，
    又得依財政部所核定43% 之費用標準再扣除，乃重複減除費
    用，容有誤解法令情形，亦屬無足採憑。
五、綜上，原告所訴委無足採，從而被告以原告向新竹市政府繳
    繳之土地租金為出租之必要費用，依首揭所得稅法規定與本
    部函釋意旨，就原告提示單據之費用與財政部核定43%之標
    準費用，二者選擇較高者認定，核定租賃所得412,661元，
    並無違誤。原告主張以房屋加土地之租金減除43﹪必要損耗
    及費用，再另行扣除其所支付土地租金等云，已經重複減除
    費用，無法採取。本件復查及訴願決定予以維持，並無不合
    。原告徒執前詞，訴請撤銷，為無理由，應予駁回。
六、本件訴訟標的金額未逾20萬元，為適用簡易程序事件，本判
    決爰不經言詞辯論為之；又本件待證事實已明，兩造其餘之
    攻擊防禦方法，無庸一一論斷；又原告訴之聲明第1項後段
    所載，核屬理由之說明，並非請求判決之事項，併予敘明。
據上論結，本件原告之訴為無理由，爰依行政訴訟法第98條第1
項前段、236條、第233條第1項，判決如主文。
中    華    民    國    97    年    10    月   20     日
                  臺北高等行政法院第六庭
                                  法  官   陳鴻斌
上為正本係照原本作成。
本件以訴訟事件所涉及之法律見解具有原則性者為限，始得於本
判決送達後20日內向本院提出上訴狀並表明上訴理由，如已於本
判決宣示後送達前提起上訴者，應於判決送達後20日內補具上訴
理由（均按他造人數附繕本），且經最高行政法院許可後方得上
訴。
中    華    民    國    97    年    10    月   20     日
                                  書記官  陳清容


司法院資訊處製作；財團法人民間司法改革基金會備份。
